【裁判字號】    97,上訴,2340
【裁判日期】    970730
【裁判案由】    違反槍砲彈藥刀械管制條例等
【裁判全文】
臺灣高等法院刑事判決                97年度上訴字第2340號
上  訴  人  臺灣板橋地方法院檢察署檢察官
被      告  己○○
                    （現於臺北監獄臺北分監執行中）
指定辯護人  本院公設辯護人  戊○○
上列上訴人因被告違反槍砲彈藥刀械管制條例等案件，不服臺灣
板橋地方法院96年度訴字第2940號，中華民國97年3 月25日第一
審判決（起訴案號：臺灣板橋地方法院檢察署96年度偵字第1136
4號），提起上訴，本院判決如下：
    主  文
原判決關於民國96年4月29日對「領袖歐洲」、「星泰建設」工
地恐嚇取財未遂及其執行刑；暨無罪部分均撤銷。
己○○犯附表編號1、3、4所示恐嚇取財未遂三罪，各處如附表
所示之刑。
附表編號2部分上訴駁回。
撤銷改判部分與駁回部分所處之刑，應執行有期徒刑貳年肆月。
    事  實
一、己○○有盜匪等多次不良前科，猶不知悔悟，意圖為自己不
    法之所有，基於恐嚇取財犯意，分別為下列行為：
(一)於96年4月14日13時許，駕駛自有CX-2150號自用小客車，前
    往臺北縣中和市○○街4 巷4弄2號南陞企業有限公司（下稱
    南陞公司）興建之工地，向工地經理乙○○恫稱：「其他工
    地都有拿新台幣（下同）300萬元至500萬元出來進貢，假如
    你們不拿錢出來看著辦」等語，並留下不知情之游子毅（另
    經檢察官為不起訴處分確定）申辦0000000000號電話號碼供
    聯絡，欲使該工地人員交付財物，致乙○○心生畏懼。嗣因
    南陞公司未與己○○聯繫而未能得逞。
(二)於96年4 月27日上午某時，在台北縣中和市○○路附近拾獲
    蔡恭遺失之8411-KC 號車牌予以侵占入己後（侵占罪經原審
    判處罰金新台幣6 千元確定），懸掛於假「孫道龍」名義向
    熊熊汽車租賃公司偽造租約承租之9622-DJ號自用小客車上
    （行使偽造私文書罪，經原審判處有期徒刑3月確定），並
    於同日上午11時30分許，駕駛上開車輛前往臺北縣板橋市○○街30巷36號山發營造股份有限公司興建之「新站宏築」工
    地，以具殺傷力之槍枝1把（未扣案）及制式霰彈數十枚（
    違反槍砲彈藥刀械管制條例罪部分，經原審判處有期徒刑3
    年6月，併科罰金10萬元確定），向該工地之鐵門及對空射
    擊共5槍（毀損部分未據告訴），於96年5月2日11時23分至
    31分間某時，己○○在宜蘭縣礁溪鄉○○路○段142號統一超
    商前，撥打公用電話向該「新站宏築」甲○○恫嚇：「你們
    拜錯碼頭，如不停工就要開槍並丟手榴彈」等語，以此方法
    欲向該工地勒索財物，致甲○○心生畏懼。惟因山發營造股
    份有限公司未付款，而取財未遂。
(三)於96年4月29日上午5時5分許，駕駛向不知情友人馮竣鴻借
    得之車號9072-RJ號自用小客車，前往臺北縣板橋市○○街
    59號合新建設公司興建之「領袖歐洲」工地，以同上槍枝向
    工地招待所之鐵捲門射擊2槍（毀損部分未具告訴）後，於
    上開 (二)時間、地點，以相同之語言恫嚇「歐洲領袖」工
    地主任丙○○，以此方法欲向該工地勒索財物，致使丙○○
    心生恐懼。惟因合新建設公司未付款而取財未遂。
(四)於96年4月29日凌晨5時7分許，駕駛同上 (三)借得之車輛，
    前往臺北縣板橋市○○街31號笙泰建設公司興建之「笙泰建
    設」工地，以同把槍枝向工地警衛室射擊3 槍（毀損部分未
    具告訴），使工地主任丁○○等人見狀心生畏怖，欲以此方
    式向該工地勒索財物。嗣因己○○未後續聯絡取財，而取財
    未遂。
二、經警循線於96年5月14日20時40分許，在臺北市○○街320巷
    53弄29號103室查獲己○○，並扣得其所有之其餘制式霰彈
    12顆（均已試射鑑定滅失），始獲悉上情。
三、案經臺北縣政府警察局板橋分局報請臺灣板橋地方法院檢察
    署檢察官偵查起訴。
    理  由
一、訊據被告己○○對於上開時、地，隻身前往南陞公司興建之
    工地，另持槍彈對「新站宏築」、「領袖歐洲」、「笙泰建
    設」等工地開槍射擊，分別造成各該工地鐵門等物受損，並
    曾在宜蘭以公用電話聯絡「新站宏築」、「領袖歐洲」工地
    之人員等事實坦承不諱，惟矢口否認有何恐嚇取財犯行，辯
    稱：伊想購屋方前往南陞公司工地，因對方接待態度不好，
    罵伊白癡，且事後乙○○報警誣陷，又有圍事的人告訴伊板
    橋、中和是他們的地盤，不准伊在那邊進出，伊方基於恐嚇
    單純犯意，對其餘3工地開槍挑釁，並無取財之意思。又伊
    未曾對乙○○說過關於錢的話語，倘伊真意在取財，何以事
    後未再進一步聯絡乙○○云云。然查：
(一)上開事實，業經證人乙○○、邱啟政、甲○○、丙○○、余
    鵬銘證述在卷，並有「新站宏築」工地槍擊現場照片1 張及
    監視器翻拍照片5 張、「領袖歐洲」、「笙泰建設」工地槍
    擊現場照片各1張及監視器翻拍照片3張、宜蘭縣礁溪鄉○○
    路○段142號統一超商監視器翻拍照片14張附卷可查。復有制
    式霰彈12顆扣案可佐。上開霰彈經送內政部警政署刑事警察
    局鑑定結果，認均係「12 GAUGE」制式霰彈12顆，除其中1
    顆無法擊發，認不具殺傷力外，餘11顆均可擊發，認具殺傷
    力等情，有該局96年5月23日刑鑑字第096 0073572號槍彈鑑
    定書、96年12月3 日刑鑑字第0960180621號函在卷可按。又
    觀諸卷附遭被告持槍射擊之工地照片，工地之鐵門、鋁窗、
    鐵捲門分別遭子彈射擊後呈破損、變形、凹陷、貫穿等損害
    ，益證被告持用之槍枝殺傷力甚強無疑。
(二)乙○○證稱：96年4月14日13時許，被告案發當天1個人開CX
    -2105 號自小客車來南陞公司之工地，恫嚇「附近的工地都
    有拿300萬元至500萬元處理，假如你們不拿錢出來就看著辦
    」，並自稱是壽德新村的「神經明」。伊表示只是小工地，
    要向公司回報，被告就留下0000000000的電話。伊當時會感
    到害怕，報告公司後，公司指示伊報警處理等語。以乙○○
    與被告素未謀面，且一般建築工地負責人面對不同挑釁均以
    和氣生財為原則，尚無構詞誣陷被告招惹麻煩之理，所證堪
    以採信。雖乙○○於原審未提及被告自稱壽德新村的神經明
    或不拿錢看著辦等情，然被告於警詢中已坦承其當時有自稱
    是「壽德新村神經明或小明」等語（偵卷第12頁），足證乙○○事後所證應係迴護之詞，不足採信。被告以游子毅積欠
    伊100萬元，遂留下游子毅電話以聯絡購屋事宜，然游子毅
    陳稱，我欠被告約50萬元等語（偵卷第104頁），二人對彼
    此間債權債務數額供述、陳述互相齟齬，被告所辯，顯無足
    取。再被告單獨駕駛自有小客車前往南陞公司興建之工地雖
    與其餘開槍射擊犯案方式不同，惟持槍彈射擊工地牽涉違反
    槍砲彈藥刀械管制條例法定本刑較重之罪，以被告於94年間
    涉犯同類型案件，自無不知之理，則被告選擇不同犯案手法
    ，要與常情不悖。至乙○○未提供現場工地主任楊誌忠及水
    電工人張家源年籍資料以供查證，因乙○○所證已明，尚不
    影響事實之認定。
(三)被告雖以開槍存係恐嚇置辯。惟被告對於為挑釁他人圍事之
    情，未舉證以實其說，尚難遽信。且如上述，乙○○並未誣
    陷被告，被告自無為報復他人圍事而持槍射擊「新站宏築」
    、「領袖歐洲」、「笙泰建設」等工地之理。再衡諸現今社
    會常情，黑道份子持搶恐嚇建築工地，要求建商「拜碼頭」
    ，多意在以暴力威脅建商給付相當之款項作為「保護費」，
    此乃一般稍具智識及社會歷練之成年人所週知之事實。被告
    有盜匪、傷害、麻醉藥品等前科，且自承前為竹聯邦份子，
    甫於96年3月間停止強制戒治出所，亦有本院被告前案紀錄
    表存卷可參，其甫自勒戒處所釋放，即持火力強大之槍彈，
    陸續前往上開各工地開槍射擊，復於槍擊後撥打電話向「新
    站宏築」之甲○○、「領袖歐洲」之丙○○恫稱渠等拜錯碼
    頭等語，顯然被告意在恐嚇取財，至為灼然。又被告雖未進
    一步聯絡「笙泰建設」工地相關人員表明槍擊為其所為，惟
    徵諸被告與「笙泰建設」工地之人員素不相識，亦無報復他
    人圍事之情，且被告基於恐嚇取財犯意，持槍彈射擊「領袖
    歐洲」後，當無於短短約2分鐘車程內，幡然變異其犯意為
    恐嚇而持槍彈朝「笙泰建設」工地射擊之理，故被告於前後
    約2分鐘內，逐次開槍射擊「領袖歐洲」、「笙泰建設」工
    地，應均本於恐嚇取財之犯意，要屬無訛。是被告所辯，要
    與常理不符，委無可採。
(四)綜上所述，被告所辯，核無可採。本件事證明確，犯行均堪
    認定。
二、核被告前後4次所為，均係犯刑法第346條第3項、第1項之恐
    嚇取財未遂罪。被告著手於恐嚇取財行為之實行而不遂，為
    未遂犯，均依法減輕其刑。又如數行為於同時同地或密切接
    近之時地實施，侵害「同一」之法益，各行為之獨立性極為
    薄弱，依一般社會健全觀念，以視為數個舉動之接續施行，
    合為包括之一行為予以評價較妥適者，屬接續犯（最高法院
    86年台上字第3295號判例參照）。被告雖於96年4月29日凌
    晨5時5分許、同日凌晨5時7分許，持槍彈先後對「領袖歐洲
    」、「笙泰建設」工地射擊，然二次槍擊時間可分，且上開
    2工地地點不同，有工地現場繪製圖在卷為憑，且所屬建築
    公司分別為「合新建設公司」、「笙泰建設公司」亦屬不同
    ，顯非侵害「同一」法益，自非接續犯，而為數罪。被告所
    犯4次恐嚇取財未遂罪，犯意各別，行為互殊，應分論併罰
    。
三、原判決就附表編號2部分，依刑法第346條第3項、第1項論以
    恐嚇取財未遂罪，並審酌被告素行不佳、犯罪動機、目的、
    方法等一切情狀，量處有期徒刑10月，並無違誤，量刑亦稱
    妥適。檢察官上訴認附表編號3、4非接續犯，尚與此部分無
    涉，故此部分檢察官上訴為無理由，應予駁回。惟原審就附
    表編號1部分未詳予審酌，遽為被告無罪之諭知，則嫌率斷
    。且附表編號3、4部分，被告係各基於恐嚇取財犯意，分別
    為開槍射擊行為，受害法益亦屬不同，自應分論併罰，原判
    決誤為接續犯，亦有違誤。檢察官上訴，以被告附表編號1
    、3 、4所為，係各犯恐嚇取財未遂罪，指摘原判決不當，
    非無理由，自應由本院就此部分及定應執行刑部分均撤銷改
    判。爰審酌被告前科累累（尚不構成累犯），素行不佳，有
    本院被告前案紀錄表1份附卷可按，竟仍不知惕勵行事，於
    出戒治處所不久，竟圖不勞而獲，非法持有槍彈射擊工地等
    ，嚴重危害社會治安，擾亂民心、秩序，暨其犯罪手段輕重
    程度、目的、所生實害等一切情狀，就編號1、3、4所為，
    分別量處如附表所示之刑，其中編號1所示之時間，在96年4
    月24日之前，符合中華民國96年度罪犯減刑條例規定，依法
    減刑，並就駁回部分及撤銷改判部分，定其應執行刑。至未
    扣案槍枝，已於被告違反槍砲彈藥刀械管制條例案件中沒收
    ，自無庸再予沒收。
據上論斷，應依刑事訴訟法第368條、第369條第1項前段、第364
條、第299條第1項前段，刑法第346條第3項、第1項、第25條第2
項、第51條第5款，刑法施行法第1條之1，中華民國96年罪犯減
刑條例第2條第1項、第3款，第7條第2項，判決如主文。
本案經檢察官覃正祥到庭執行職務。
中    華    民    國    97    年    7    月     30    日
                  刑事第二庭審判長法  官  呂丹玉
                                  法  官  林恆吉
                                  法  官  李麗玲
以上正本證明與原本無異。
不得上訴。
                                  書記官  廖婷璇
中    華    民    國    97    年    7     月    30    日
附表
┌─┬────────┬───────────────┐
│編│  犯 罪 時 間   │  主                   文     │
│號│   （民國）     │                              │
├─┼────────┼───────────────┤
│1 │96年4月14日13時 │己○○意圖為自己不法之所有，以│
│  │許              │恐嚇使人將本人之物交付，未遂，│
│  │                │處有期徒刑捌月，減為有期徒刑肆│
│  │                │月。                          │
├─┼────────┼───────────────┤
│2 │96年4月27日11時 │上訴駁回。                    │
│  │30分許          │                              │
│  │                │                              │
├─┼────────┼───────────────┤
│3 │96年4月29日凌晨5│己○○意圖為自己不法之所有，以│
│  │時5分許         │恐嚇使人將本人之物交付，未遂，│
│  │                │處有期徒刑拾月。              │
├─┼────────┼───────────────┤
│4 │96年4月29日凌晨5│己○○意圖為自己不法之所有，以│
│  │時7分許         │恐嚇使人將本人之物交付，未遂，│
│  │                │處有期徒刑捌月。              │
└─┴────────┴───────────────┘
附錄本案論罪科刑法條全文：
中華民國刑法第346條
意圖為自己或第三人不法之所有，以恐嚇使人將本人或第三人之
物交付者，處6月以上5年以下有期徒刑，得併科1千元以下罰金
。
以前項方法得財產上不法之利益，或使第三人得之者，亦同。
前二項之未遂犯罰之。


司法院資訊處製作；財團法人民間司法改革基金會備份。
